【裁判字號】    96,簡上,1090
【裁判日期】    970306
【裁判案由】    詐欺
【裁判全文】
臺灣板橋地方法院刑事判決            96年度簡上字第1090號
上  訴  人  臺灣板橋地方法院檢察署檢察官
被      告  乙○○
上列上訴人因被告詐欺案件，不服本院96年度簡字第5534號中華
民國96年9 月29日第一審判決（聲請簡易判決處刑案號：96年度
偵字第12929 號），提起上訴，並經移送併辦（臺灣板橋地方法
院檢察署96年度偵字第13610 號、第22671 號、臺灣高雄地方法
院檢察署96年度他字第7933號、臺灣臺南地方法院檢察署96年度
偵字第15745 號），本院管轄之第二審合議庭判決如下：
    主  文
原判決撤銷。
乙○○幫助意圖為自己不法之所有，以恐嚇使人將本人之物交付
未遂，處有期徒刑陸月，併科罰金新臺幣貳萬元，有期徒刑如易
科罰金，罰金如易服勞役，均以新臺幣壹仟元折算壹日；減為有
期徒刑參月，併科罰金新臺幣壹萬元，有期徒刑如易科罰金，罰
金如易服勞役，均以新臺幣壹仟元折算壹日。
    事  實
一、乙○○依其智識程度，可預見提供金融帳戶給不熟識之人使
    用，可能將幫助他人實行詐欺取財、恐嚇取財犯罪，竟基於
    幫助詐欺取財、恐嚇取財之不確定故意，於民國96年4 月1
    日見報載刊登承租金融帳戶之廣告，撥打其上所留電話號碼
    與真實姓名年籍不詳、自稱「陳先生」之成年男子聯繫後，
    旋於同日16時許，在其位於臺北縣板橋市○○路199 號5 樓
    住處樓下，將其前向中國信託商業銀行板橋分行申請帳號00
    0000000000號、向板橋民族路郵局申請帳號00000000000000
    號、向華泰商業銀行申請帳號0000000000000 號、向臺北富
    邦商業銀行申請帳號000000000000號、向新竹國際商業銀行
    申請帳號00000000000000號等帳戶之存摺、印章、金融卡及
    提款密碼等物，交付予「陳先生」，並向「陳先生」收取新
    臺幣（下同）2 萬元之代價，以此方式，幫助「陳先生」及
    其同夥實行詐欺取財、恐嚇取財犯罪之用。嗣向乙○○收集
    金融帳戶使用之「陳先生」及其同夥，先後實行下列犯行：
（一）於96年4 月3 日12時許，撥打電話與己○○○聯絡，冒充
      係「趙中岳檢察官」，佯稱己○○○涉犯刑事案件，要求
      其立即匯款至指定帳戶，致己○○○陷於錯誤，依指示於
      同日匯款149 萬元至乙○○提供之上開中國信託商業銀行
      板橋分行帳戶，隨即遭人提領一空。
（二）於96年4 月9 日23時許，撥打電話與戊○○聯絡，向戊○○恫稱：如欲取回戊○○前於96年4 月7 日遭竊之車號6S
      -1333 號自用小客車，需先支付贖款等語，致戊○○恐其
      自用小客車無從取回而心生畏懼，允諾願依對方指示匯款
      3 萬5 千元至乙○○提供之上開板橋民族路郵局帳戶。嗣
      因戊○○堅持先看車無果，不甘匯出款項，始未得逞。
（三）於96年4 月9 日11時許，撥打電話與丙○○聯絡，佯稱丙○○遭人冒名申請電話門號，要求暫將其名下存款轉至指
      定帳戶，以免遭到凍結，致丙○○陷於錯誤，依指示接續
      於同日、翌日各匯款1,986,000 元、608,000 元至乙○○
      提供之上開華泰商業銀行帳戶，隨即遭人提領一空。
（四）於96年4 月10日8 時許，撥打電話與丁○○聯絡，佯稱丁○○遭人冒用個人資料，要求匯款至指定之安全帳戶，致
      丁○○陷於錯誤，依指示於同日匯款75萬元至乙○○提供
      之上開臺北富邦商業銀行帳戶，隨即遭人提領一空。
（五）於96年4 月10日11時許，撥打電話與甲○○聯絡，佯稱甲○○遭人冒名申請電話門號，要求暫將其名下存款轉至指
      定專戶代為保管，致甲○○陷於錯誤，依指示於同日匯款
      3,268,600 元至乙○○提供之上開新竹國際商業銀行帳戶
      ，隨即遭人提領一空。嗣因上揭被害人察覺受騙，報警處
      理，始循線查悉上情。
二、案經丙○○、丁○○訴由臺北縣政府警察局移送臺灣板橋地
    方法院檢察署檢察官偵查後聲請以簡易判決處刑，及臺北縣
    政府警察局板橋分局報請臺灣板橋地方法院檢察署檢察官移
    送併辦、法務部調查局高雄市調查處報請臺灣高雄地方法院
    檢察署檢察官移送併辦、臺南市警察局第五分局報請臺灣臺
    南地方法院檢察署檢察官移送併辦。
    理  由
一、上揭事實，有被告乙○○於警詢時之供詞可稽，且據告訴人
    丙○○、丁○○、被害人己○○○、戊○○、甲○○於警詢
    時指證歷歷，並有被害人提出之匯款申請書、入戶電匯匯款
    回條，及中國信託商業銀行客戶基本資料、歷史交易查詢報
    表、臺灣郵政股份有限公司客戶交易清單、華泰商業銀行客
    戶基本資料、交易明細、對帳單、臺北富邦銀行帳戶基本資
    料、對帳單查詢、新竹國際商業銀行帳戶開戶資料、歷史交
    易明細表附卷可稽。查在金融機構開設帳戶、請領存摺及金
    融卡，一般係供作存戶個人資金流通之用，具有強烈之屬人
    性。又申請開設金融帳戶，依目前之社會現狀，鮮有特殊限
    制，一般民眾皆可於存入最低金額後申請開設，且同一人得
    向不同之金融機構申請數個存款帳戶使用，此為眾所週知之
    事實，故依一般人之社會經驗，若遇不相干之他人不願使用
    該他人自己名義之金融帳戶，反而要求別人提供帳戶使用，
    對於該等帳戶是否係供合法使用，衡情絕無不起疑心之理。
    況近年以來，利用電話以詐術或恫嚇手法，要求被害人匯款
    至特定帳戶之詐財手法，社會上迭有所聞，而被告為具備通
    常智識程度之成年人，對此應無不知之理。從而，被告對於
    上開向其收集金融帳戶使用之「陳先生」及其同夥，可能係
    利用被告提供之帳戶，作為詐欺取財、恐嚇取財犯罪之用，
    使偵查機關不易追查，事前應足以預見，竟仍將其名下帳戶
    之存摺、印章、金融卡及提款密碼，交付予「陳先生」使用
    ，顯有容認犯罪事實發生之本意，其有幫助「陳先生」及其
    同夥實行詐欺取財、恐嚇取財犯罪之不確定故意及行為，甚
    為灼然。從而，本案事證已臻明確，被告犯行洵堪認定，應
    依法論科。
二、按幫助犯之成立，主觀上行為人須有幫助故意，客觀上須有
    幫助行為，意即須對於犯罪與正犯有共同之認識，而以幫助
    之意思，對於正犯資以助力，而未參與實施犯罪之行為者而
    言（參照最高法院75年度台上字第1509號、88年度台上字第
    1270號判決意旨）。本件被告乙○○將其申請開立金融帳戶
    之存摺、印章、金融卡及提款密碼，交付予真實姓名年籍不
    詳、自稱「陳先生」之成年男子使用，使「陳先生」及其同
    夥作為對被害人實行詐欺取財、恐嚇取財犯罪之取款工具，
    顯有幫助他人實行詐欺取財、恐嚇取財犯罪之不確定故意，
    且所為提供金融機關帳戶之行為，亦屬刑法詐欺取財、恐嚇
    取財犯罪構成要件以外之行為。是核被告所為，係犯刑法第
    30條第1 項、第339 條第1 項之幫助詐欺取財罪，及同法第
    30條第1 項、第346 條第3 項、第1 項之幫助恐嚇取財未遂
    罪。被告係以單一提供帳戶之幫助行為，致正犯侵害被害人
    己○○○、戊○○、丙○○、丁○○、甲○○等五人之數個
    財產法益，觸犯數個罪名，為想像競合犯，應依刑法55條規
    定，從一重以幫助恐嚇取財未遂罪處斷。檢察官雖漏未就被
    害人己○○○、戊○○部分一併聲請簡易判決處刑，惟其與
    已聲請部分既有想像競合犯之裁判上一罪關係，為聲請效力
    所及，本院自應併予審究。又被告之行為僅止於幫助，爰依
    刑法第30條第2 項規定，按正犯之刑減輕之。且正犯實行恐
    嚇取財之犯行僅止於未遂，爰依刑法第25條第2 項規定遞減
    其刑。原審據以論罪科刑，固非無見。惟查：被告提供帳戶
    後，正犯尚有持以對被害人己○○○實行詐欺取財、對被害
    人戊○○實行恐嚇取財未遂犯行，原審未及審酌，尚有未洽
    ，檢察官持此提起本件上訴，為有理由，自應撤銷改判。爰
    審酌被告提供上揭金融帳戶供人使用，助長他人犯罪，致多
    位被害人受害，實為當今社會層出不窮之詐財、恐嚇事件所
    以發生之根源，造成社會互信受損，擾亂金融交易往來秩序
    ，影響層面甚大，且亦因被告提供個人帳戶，致使執法人員
    難以追查正犯之真實身分，所為實屬不該，其所為自應受有
    相當程度之刑事非難；兼衡被告之素行、智識程度（其學歷
    為大學畢業，有被告警詢筆錄教育程度欄可稽），犯罪之動
    機、目的、手段、提供帳戶之數量、被害人受害之金額、對
    於被害人所生之危害程度及犯罪後之態度等一切情狀，量處
    如主文第二項所示之刑，並諭知有期徒刑如易科罰金、罰金
    如易服勞役之折算標準，以資懲儆。末查，本案被告所幫助
    之正犯實行犯罪時間均係在民國96年4 月24日以前，合於中
    華民國九十六年罪犯減刑條例所定之減刑要件，爰減其宣告
    刑二分之一，並諭知有期徒刑如易科罰金、罰金如易服勞役
    之折算標準。
三、被告經合法傳喚，無正當理由未於審判期日到庭，爰依刑事
    訴訟法第455 條之1 第3 項、第371 條規定，不待其陳述，
    逕行判決。
據上論斷，應依刑事訴訟法455 條之1 第1 項、第3 項、第371
條、第369 條第1 項前段、第364 條、第299 條第1 項前段，刑
法第339 條第1 項、第346 條第3 項、第1 項、第25條、第30條
、第55條、第41條第1 項前段、第42條第3 項，刑法施行法第1
條之1 ，中華民國九十六年罪犯減刑條例第2 條第1 項第3 款、
第7 條、第9 條，判決如主文。
本案經檢察官謝岳龍到庭執行職務。
中    華    民    國    97    年    3     月    6     日
                  刑事第十五庭  審判長法  官  陳鴻清
                                      法  官  張兆光
                                      法  官  朱嘉川
以上正本證明與原本無異。
不得上訴。
                                      書記官  陳聖儒
中    華    民    國    97    年    4     月    3     日
中華民國刑法第339 條：
意圖為自己或第三人不法之所有，以詐術使人將本人或第三人之
物交付者，處5 年以下有期徒刑、拘役或科或併科1 千元以下罰
金。
以前項方法得財產上不法之利益或使第三人得之者，亦同。
前二項之未遂犯罰之。
中華民國刑法第346 條：
意圖為自己或第三人不法之所有，以恐嚇使人將本人或第三人之
物交付者，處6 月以上5 年以下有期徒刑，得併科1 千元以下罰
金。
以前項方法得財產上不法之利益，或使第三人得之者，亦同。
前二項之未遂犯罰之。


司法院資訊處製作；財團法人民間司法改革基金會備份。
